臺灣嘉義地方法院刑事判決　　　　　　　 96年度訴字第350號
公　訴　人　臺灣嘉義地方法院檢察署檢察官
被　　　告　甲○○
　　　　　　　　　　（現另案在臺灣嘉義監獄執行中）
指定辯護人　楊瓊雅律師
上列被告因違反毒品危害防制條例案件，經檢察官提起公訴（九
十五年度偵字第五０七七號），本院判決如下：
    主  文
甲○○持有第一級毒品，累犯，處有期徒刑壹年捌月，減為有期
徒刑拾月。扣案之第一級毒品海洛因拾肆包（淨重陸點零柒公
克）沒收銷燬之，上開海洛因外包裝袋拾肆只均沒收。
    事  實
一、甲○○前因違反毒品危害防制條例案件，經臺灣嘉義地方法
    院於民國九十二年一月二十二日，以九十二年度訴字第八五
    號判決判處有期徒刑十月確定，於九十四年六月十六日縮短
    刑期執行完畢。詎仍不知悔改，明知海洛因業經列入毒品危
    害防制條例第二條第二項第一款所規定之第一級毒品，禁止
    非法持有，先於九十五年七月十日某時施用第一級毒品海洛
    因後（業經本院以九十五年度訴字第五五四號判決確定），
    另行基於持有第一級毒品海洛因之犯意，於上開施用第一級
    毒品海洛因後之時起至同年月十一日上午十一時三十分止，
    在不詳地點持有第一級毒品海洛因三十四小包（淨重六點零
    七公克、空包裝袋重六點八五公克），並將之置放於褲子口
    袋內而持有之，嗣經警於同日上午十一時三十分許，在嘉義
    縣朴子市○○路與文化北路口，發現甲○○駕駛車輛停放該
    處形跡可疑，攔下盤查身分，經員警當場在甲○○身上查獲
    上開第一級毒品海洛因、現金新臺幣（下同）二萬零五百元
    、0000000000號行動電話一支，始查知上情。
二、案經嘉義縣警察局朴子分局報請臺灣嘉義地方法院檢察署檢
    察官偵查起訴。
    理  由
一、證據能力部分：
    按被告以外之人於審判外之陳述，雖不符刑事訴訟法第一百
    五十九條之一至第一百五十九條之四之規定，而經當事人於
    審判程序同意作為證據，法院審酌該言詞陳述或書面陳述作
    成時之情況，認為適當者，亦得為證據。當事人、代理人或
    辯護人於法院調查證據時，知有第一百五十九條第一項不得
    為證據之情形，而未於言詞辯論終結前聲明異議者，視為有
    前項之同意，此觀刑事訴訟法第一百五十九條之五規定甚明
    。本件被告甲○○及辯護人於言詞辯論終結前，對於現場照
    片、嘉義地方法院檢察署通訊監察書及電話附表、法務部調
    查局鑑定通知書、嘉義地方法院檢察署公務電話紀錄單、通
    訊監察譯文、臺灣大哥大資料查詢、中華電信資料查詢、刑
    事警察局通訊監察中心通聯資料等證據方法之證據能力，均
    未聲明異議。本院審酌上開言詞陳述及書面陳述作成時之情
    況，認無顯不適當之情形，且採納上開證據方法，尚無礙於
    被告與辯護人於程序上之彈劾詰問權利，而認上開證據資料
    合於刑事訴訟法第一百五十九條之四、之五等規定，因而均
    具證據能力，合先敘明。
二、上開犯罪事實，業據被告於警偵及本院審理時供認不諱。又
    扣案之第一級毒品，係被告於九十五年七月十一日上午十一
    時三十分許，在嘉義縣朴子市○○路與文化北路口，為警查
    獲，且送驗確為第一級毒品海洛因，淨重六點零七公克、空
    包裝袋重六點八五公克，亦有法務部調查局調科壹字第1800
    02326 號鑑定通知書一紙（見偵查卷第二十頁）在卷可稽。
    是上開補強證據，已足資擔保被告上揭任意性自白之真實性
    本件被告持有上開第一級毒品海洛因之事實，應堪認定。
三、至辯護人雖以被告於九十五年七月十日某時施用第一級毒品
    海洛因，經本院以九十五年度訴字第五五四號判決判處有期
    徒刑七月確定，本件被告持有上揭海洛因之犯行，應為該施
    用海洛因之犯行吸收為辯。惟刑法業於九十四年一月七日修
    正，並自九十五年七月一日施行，修正後之刑法已刪除第五
    十六條連續犯之規定，是除具有集合犯、接續犯之特殊情形
    外，數行為間均應論以數罪，併合處罰之。再集合犯係指立
    法者所制定之犯罪構成要件中，本即預定有數個同種類行為
    而反覆實行之犯罪而言。故特定犯行是否屬集合犯之判斷，
    客觀上，自應斟酌法律規範之本來意涵、實現該犯罪目的之
    必要手段、社會生活經驗中該犯罪必然反覆實行之常態及社
    會通念等；主觀上，則視其反覆實施之行為是否出於行為人
    之一個犯意，並秉持刑罰公平原則，加以判斷之。而就施用
    毒品犯行而言，觀諸毒品危害防制條例第十條第一項、第二
    項施用毒品罪之構成要件文義衡之，實無從認定立法者本即
    預定該犯罪之本質，必有數個同種類行為而反覆實行之集合
    犯行；再行為人各次施用毒品之行為，均係為滿足各該次之
    毒癮，於滿足毒癮後，該次行為即已完成，是各次均為獨立
    之行為，若有多次施用毒品行為，應係各自獨立構成同一施
    用毒品罪責（最高法院九十六年第九次刑事庭會議決議參照
    ）。是刑法修正施行後，若有多次施用毒品犯行，應以一罪
    一罰論處，則毒品施用犯行既係以一罪一罰論處，毒品施用
    、持有之吸收關係，亦應係指該次施用前持有之行為而論，
    即該次單一施用前之持有行為，始為該次施用毒品犯行吸收
    （該次施用毒品已完畢，若仍繼續持有毒品，顯係基於另一
    持有毒品之犯意而為，至多僅為嗣後施用毒品犯行所吸收）
    ，故前次施用毒品犯行完結後，仍繼續持有違禁毒品，因其
    非法持有毒品之犯行仍在繼續中，自仍應單獨論其非法持有
    毒品行為，非謂前次施用毒品後，該次未施用完畢之毒品即
    可無限期合法持有。是以本件被告雖於九十五年七月十日某
    時，施用第一級毒品海洛因一次，經本院判處有期徒刑七月
    （與其他施用部分定應執行有期徒刑一年九月）確定，有本
    院九十五年度訴字第五五四號判決在卷可參，然施用毒品犯
    行係一罪一罰，被告於九十五年七月十日某時施用第一級毒
    品海洛因前之持有海洛因行為，始為該次施用行為吸收，至
    被告於該次施用第一級毒品海洛因行為完結後，仍為本案上
    開持有三十四包海洛因犯行，應係本於另一非法持有犯意而
    為，自非前案既判力所及，故本件事證明確，其犯行洵可認
    定，自應依法論科。
四、按海洛因為毒品危害防制條例第二條第二項第一款所規定之
    第一級毒品，禁止非法持有、施打及吸用，毒品危害防制條
    例第二條第二項第一款定有明文。被告非法持有海洛因，核
    其所為，係犯毒品危害防制條例第十一條第一項持有第一級
    毒品罪。公訴意旨雖認被告此部分係意圖販賣而持有海洛因
    ，並為被告連續販賣海洛因犯行所吸收，尚有未洽（理由詳
    後述），惟其基本事實同一，且販賣之高度行為包含低度之
    持有行為，是本院就被告之持有毒品犯行，自應予以審理，
    並變更其起訴法條。再毒品危害防制條例第十一條第四項規
    定持有毒品達一定數量者，加重其刑至二分之一，其標準由
    行政院定之。行政院即於九十三年一月七日公布「轉讓持有
    毒品加重其刑之數量標準」，其第二條第一款規定轉讓、持
    有第一級毒品淨重五公克以上，應加重其刑至二分之一。本
    件被告「持有」第一級毒品之數量經鑑定淨重為六點零七公
    克，業如前述，顯逾此標準，應依前述規定加重其刑。又被
    告前因違反毒品危害防制條例案件，經本院以九十二年度訴
    字第八五號判決判處有期徒刑十月確定，於九十四年六月十
    六日縮短刑期執行完畢等情，有臺灣嘉義地方法院檢察署刑
    案資料查註紀錄表、臺灣高等法院被告前案紀錄表各一份在
    卷可按，其前受有期徒刑之執行完畢後，五年內故意再犯本
    件有期徒刑以上之罪，依刑法第四十七條累犯規定遞加重其
    刑。
五、爰審酌被告有違反肅清煙毒條例、毒品危害防制條例之前科
    素行，猶不知改過向善，復持有毒品海洛因之數量非少，就
    其犯罪之犯罪動機、目的、手段，及其犯後態度等一切情狀
    ，量處如主文所示之刑，以資懲儆。至檢察官就本件被告持
    有毒品部分雖具體求處有期徒刑三年，惟按「刑事審判之量
    刑，在於實現刑罰權之分配的正義。故法院對有罪之被告科
    刑，應符合罪刑相當之原則，使罰當其罪，以契合人民之法
    律感情。此所以刑法第五十七條明定科刑時應審酌一切情狀
    ，尤應注意該條所列各款事項，以為科刑輕重之標準。」，
    迭經最高法院九十三年度台上字第三九七三號、九十四年度
    台上字第二一三一號、九十四年度台上字第二二七五號等刑
    事判決在案，本院審酌刑法第五十七條各款所臚列情事，並
    考量被告坦承犯行，認為科處如主文所示之刑即可達罰當其
    罪之目的，檢察官之求刑稍屬過重，附此敘明。再按犯罪在
    中華民國九十六年四月二十四日以前者，除本條例另有規定
    外，依下列規定減刑：一、死刑減為無期徒刑。二、無期徒
    刑減為有期徒刑二十年。三、有期徒刑、拘役或罰金，減其
    刑期或金額二分之一，中華民國九十六年罪犯減刑條例第二
    條第一項定有明文。本件被告上揭犯行係在九十六年四月二
    十四日以前所為，復無不得減刑之例外情形，自合於減刑條
    件，併諭知減為有期徒刑十月。末按扣案疑似海洛因毒品三
    十四小包，確含海洛因成分（淨重六點０七公克；空包裝重
    六點八五公克），業如前述，應依毒品危害防制條例第十八
    條第一項前段規定沒收銷燬之。又包裝前開第一級毒品海洛
    因所使用空包裝袋三十四個（共重六點八五公克），均係用
    於包裹毒品，防止毒品漏逸、潮濕，以便於攜帶存放，且供
    被告持有毒品所用，並非毒品危害防制條例第二條所稱第一
    級毒品海洛因，雖因係包裝上開毒品海洛因而與之密切接觸
    ，然既經鑑定機關就之與毒品分別鑑析其重量，已可證明上
    開外包裝袋與毒品並無不可析離關係，不能視為毒品一部分
    ，惟為被告所有之物，業據被告供承在卷，應依刑法第三十
    八條第一項第二款，宣告沒收。至其餘扣案之現金二萬零五
    百元、0000000000號行動電話一支，與被告持有海洛因犯行
    並無關連，自不予宣告沒收。
六、變更起訴法條部分：
  (一)公訴意旨認本件被告甲○○意圖營利並基於販賣第一級毒品
    之概括犯意，以0000000000號行動電話為對外聯絡工具，分
    別於九十五年六月二十一日下午四時許、翌日上午八時許，
    在嘉義縣某電信局旁，各以三千元之代價，先後販賣二次海
    洛因給姓名年籍不詳綽號「肚硬（閩南語）」之成年男子，
    所得計六千元。嗣於九十五年七月十一日上午十一時三十分
    許，甲○○意圖販賣而持有第一級毒品海洛因三十四包，在
    嘉義縣朴子市○○路與文化北路口處，為警查獲，並扣得上
    開海洛因、0000000000號行動電話一具及現金二萬零五百元
    等物。
  (二)按犯罪事實應依證據認定之，無證據不得認定犯罪事實；又
    不能證明被告犯罪者，應諭知無罪之判決；刑事訴訟法第一
    百五十四條第二項、第三百零一條第一項分別定有明文。又
    所謂犯罪事實之證據，係指足以認定被告確有犯罪行為之積
    極證據而言，該項證據且須適合被告犯罪事實之認定，始得
    採為斷罪資料，有最高法院二十九年上字第三一０五號、五
    十三年台上字第二七五０號判例足資參照。復認定不利於被
    告之事實，須依積極證據，苟積極證據不足為不利於被告事
    實之認定時，即應為有利於被告之認定，更不必有何有利之
    證據。再事實之認定，應憑證據，如未能發現相當證據，或
    證據不足以證明，自不能以推測或擬制之方法，為裁判基礎
    ，最高法院三十年上字第八一六號、四十年台上字第八六號
    判例亦可參照。再刑事訴訟法第一百六十一條已於民國九十
    一年二月八日修正公布，其第一項規定：檢察官就被告犯罪
    事實，應負舉證責任，並指出證明之方法。因此，檢察官對
    於起訴之犯罪事實，應負提出證據及說服之實質舉證責任。
    倘其所提出之證據，不足為被告有罪之積極證明，或其指出
    證明之方法，無從說服法院以形成被告有罪之心證，基於無
    罪推定之原則，自應為被告無罪判決之諭知，最高法院九十
    二年台上字第一二八號著有判例可參。
  (三)檢察官認被告涉有上揭毒品危害防制條例第四條第一項販賣
    第一級毒品罪，無非以附表編號一、二之監聽譯文、綽號「
    土雞」之人使用之0000000000號行動電話通聯紀錄、海洛因
    三十四包、0000000000號行動電話、現金二萬零五百元為證
    。訊據被告堅決否認有何販賣第一級毒品海洛因犯行，辯稱
    ：伊不知通聯譯文所提之「三」、「三千」為何物，扣案海
    洛因係供自己施用，因遭通緝，為利於逃匿時施用毒品，因
    而一次購買較大量之海洛因，包裝袋截角之目的係為控制用
    量等語。
  (四)查：
  被告使用之0000000000號行動電話，雖有於九十五年六月二
    十一日下午三時四十二分、同年六月二十二日上午八時十分
    ，接獲0000000000號行動電話撥打之電話，雙方並有如附表
    所示之談話內容，此有卷附通聯紀錄、監聽譯文可參（見本
    院卷第四十七頁至第四十八頁、第五十五頁），然觀之附表
    編號一、二電話內容所提及之「肚硬說要三千」、「肚硬要
    三」等，被告既已否認為公訴人所論指之毒品海洛因，而就
    該名與被告對話綽號「土雞」之人以及所談及之「肚硬」，
    均無法查知身分，有臺灣嘉義地方法院檢察署公務電話紀錄
    單在卷可稽（見偵卷第二十六頁），故亦無法到庭證述上揭
    電話之實質內容，則該談話內容究竟被告與何人談論何事，
    實難以確定，且就肚硬所要之物品「三」、「三千」為何，
    嗣後有無取得等情，亦乏其他積極證據可資佐證（本件扣案
    海洛因係於九十五年七月十一日所查扣），是尚難僅憑上揭
    通話內容即認被告有販賣海洛因二次與「肚硬」之犯行，自
    不足使本院就被告確有販賣毒品之行為產生明確之心證。
  再按販賣毒品罪，並不以販入之後復行賣出為構成要件，只
    須以營利為目的，將毒品購入或將之賣出，有一於此，其犯
    賣毒品罪即已完成。至意圖販賣而持有毒品罪，則係行為人
    原無販賣營利之意圖，於購入或因其他原因取得毒品後，始
    另行起意販賣營利者而言。是意圖販賣而持有毒品罪，公訴
    人就被告如何基於非販賣海洛因之意圖而持有上開海洛因，
    何時萌生販賣營利之意圖而尚未著手販賣，此部分之構成犯
    罪事實，自須由檢察官舉證證明。查本件公訴人雖以被告於
    九十五年七月十一日上午十一時許，為警自被告身上扣得毒
    品海洛因三十四包，其中十三包已有截角，另有現金二萬零
    五百元、行動電話一支等物，而認被告係意圖販賣因而持有
    上揭三十四包海洛因。然本件被告前經本院以八十九年度毒
    聲字第五四六號裁定送觀察、勒戒，又於九十一年間因施用
    毒品案件，經本院以九十一年度毒聲字第一二三號裁定送強
    制戒治，並以九十一年度訴字第二六二號判處有期徒刑一年
    二月確定，復於九十二年間因施用毒品案件，再經本院以九
    十二年度訴字第八五號判處有期徒刑十月確定，又因於九十
    五年七月十日施用第一級毒品，經本院以九十五年度訴字第
    五五四號判決判處有期徒刑七月（應執行有期徒刑一年九月
    ）確定等情，有臺灣高等法院被告前案紀錄表、本院九十五
    年度訴字第五五四號判決附卷可稽，而被告於九十五年五月
    三十日遭臺灣嘉義地方法院檢察署通緝在案，亦有被告臺灣
    高等法院通緝紀錄表一份在卷足參，是被告確實有施用海洛
    因，並遭通緝一節堪以認定。則被告上開辯稱一次購買大量
    海洛因之目的係為便於逃匿時施用，截角利於控制施用數量
    ，衡情難謂悖於常理，是亦難僅憑扣案海洛因數量為三十四
    包（淨重六點零七公克），及其中十三包已截角，即遽推認
    本件被告係意圖販賣而持有海洛因。況本件並未查獲被告有
    何起意販賣第一級毒品海洛因予他人之直接證據，復無查獲
    任何其他向被告連絡購買毒品之買家，自難僅以公訴人提出
    之上揭證據，即認被告有意圖販賣而持有海洛因犯行。至扣
    案行動電話一支及現金二萬零五百元，其中行動電話為一般
    人均會持用之日常通訊用品，現金亦非龐大而不尋常，均難
    援為不利於被告認定之佐憑。綜上以觀，本件上開扣案物品
    型態與用途，與本件檢察官所指之待證事實均乏必然結合關
    係，參諸上開說明，亦難以被告持有上開扣案物品，即遽推
    認被告係意圖販賣而持有海洛因。
  (五)綜上各情，本件公訴意旨所提出之積極證據，所為之證明並
    未達到於通常之人均不致有所懷疑，而得確信其為真實之程
    度，故不能遽為被告販賣第一級毒品、意圖販賣而持有第一
    級毒品有罪之判斷。此外，復查無其他積極證據可資認定被
    告涉有販賣第一級毒品、意圖販賣而持有第一級毒品犯行，
    惟販賣毒品、意圖販賣而持有毒品之高度行為包含低度之持
    有行為，基本事實同一，是本院變更檢察官起訴法條，論以
    被告前述有罪之持有第一級毒品罪，併此敘明。
據上論斷，應依刑事訴訟法第二百九十九條第一項前段、第三百
條，毒品危害防制條例第十一條第一項、第四項、第十八條第一
項前段，刑法第十一條前段、第四十七條第一項、第三十八條第
一項第二款，中華民國九十六年罪犯減刑條例第二條第一項、第
七條，判決如主文。
本案經檢察官蔡彥守到庭執行職務。
中　　華　　民　　國　　96　　年　　9 　　月　　19　　日
                  刑事第一庭  審判長法  官  許進國
                                    法  官  蔡廷宜
                                    法  官　黃琴媛
上列正本證明與原本無異。
如不服本判決，應於判決送達後十日內向本院提出上訴狀，上訴
書狀依法應敘述具體理由，如未敘述具體理由者，應於上訴期間
屆滿後二十日內補提理由書於本院（均應附繕本）。
中　　華　　民　　國　　96　　年　　9 　　月　　19　　日
                                　　書記官　李彩娥
附錄法條：
毒品危害防制條例第11條第1項
持有第一級毒品者，處3年以下有期徒刑、拘役或新臺幣5萬元以
下罰金。
附表
  ┌─┬─────┬─────┬─────┬─────────────┐
  │編│   日期   │發話人A   │受話人B   │內容                      │
  │號│          │          │          │                          │
  ├─┼─────┼─────┼─────┼─────────────┤
  │一│950621/15 │0000000000│0000000000│A：肚硬說要3千？哭夭，我車│
  │  │：42      │土雞      │甲○○    │   已開出來。             │
  │  │          │          │          │B：現人在哪；A：他現在人正│
  │  │          │          │          │   在朴子B：車不是你在開？│
  │  │          │          │          │A：是阿。他要過去，不然， │
  │  │          │          │          │   他到達時我也差不多了， │
  │  │          │          │          │   我才那樣，你先用起來。 │
  │  │          │          │          │B：好啦，好啦。           │
  │  │          │          │          │                          │
  │  │          │          │          │                          │
  ├─┼─────┼─────┼─────┼─────────────┤
  │二│ 950622/8 │0000000000│0000000000│A：你有過去拿了嗎？       │
  │  │ ：10     │土雞      │甲○○    │B：拿甚？                 │
  │  │          │          │          │A：你有去益仔那裡拿了？   │
  │  │          │          │          │B：拿了，拿回來了         │
  │  │          │          │          │A：啊，那個肚硬要3。      │
  │  │          │          │          │B：3喔，                  │
  │  │          │          │          │A：嗯                     │
  │  │          │          │          │B：人過來這邊了嗎？       │
  │  │          │          │          │A：嗯，從朴子過去的。     │
  │  │          │          │          │B：朴子喔。               │
  │  │          │          │          │A：嗯，應該快到了。       │
  │  │          │          │          │B：好啦，好啦。           │
  │  │          │          │          │                          │
  └─┴─────┴─────┴─────┴─────────────┘
